臺灣臺東地方法院刑事判決　　　　　　　100年度易字第205號
公　訴　人　臺灣臺東地方法院檢察署檢察官
被　　　告　林家山
上列被告因違反毒品危害防制條例案件，經檢察官聲請以簡易判
決處刑（100年度毒偵字第122號），本院認不宜以簡易判決處刑
（100年度東簡字第172號），改依通常程序審理，並行簡式審判
程序判決如下：
    主  文
林家山施用第二級毒品，累犯，處有期徒刑肆月，如易科罰金，
以新臺幣壹仟元折算壹日。
    犯罪事實
一、林家山前於民國91年間因搶奪案件，經本院以91年度訴字第
    74號判決判處有期徒刑8月確定，又於91年間因竊盜、強盜
    案件，分別經本院以91年度訴字第56號、92年度訴字第61
    號判決判處有期徒刑1年6月、3年確定，上開三案件嗣經本
    院以92年度聲字第372號裁定應執行有期徒刑5年確定，並於
    95年8月4日假釋出監，假釋期間併付保護管束，於96年3月4
    日保護管束期滿未經撤銷已以執行完畢論。另於97年間因公
    共危險案件，經本院以97年度東交簡字第66號判決判處有期
    徒刑3月確定，於98年7月9日徒刑執行完畢；又於98年間因
    竊盜案件，經本院以98年度東簡字第381號判決判處有期徒
    刑4月確定，並於99年4月15縮刑期滿執行完畢。
二、林家山於87年間因施用毒品案件，經本院以88年度毒聲字第
    56號裁定觀察、勒戒後，認有繼續施用之傾向，再經本院以
    87年度毒聲字第102號裁定令入戒治處所施以強制戒治，於
    88年8月11日出所，並由臺灣臺東地方法院檢察署檢察官以
    88年度戒毒偵字第12號為不起訴處分確定，再於96年間因施
    用第一級毒品案件，經本院以96年度毒聲字第179號裁定觀
    察、勒戒後，因認有繼續施用之傾向，復由本院以97年度毒
    聲字第51號裁定令入戒治處所施以強制戒治，迄至98年4月
    10日已無繼續強制戒治之必要而釋放，並由臺灣臺東地方法
    院檢察署檢察官以98年度戒毒偵字第483號為不起訴處分確
    定，竟不知悔改，基於施用第二級毒品甲基安非他命之犯意
    ，於100年2月15日採尿時回溯120小時之某時，在臺東縣植
    茂木材行宿舍內，將第二級毒品甲基安非他命置入玻璃球內
    點火燻烤後，以所生煙霧吸入體內之方式，施用第二級毒品
    甲基安非他命乙次。嗣於同月15日上午11時許，經警持搜索
    票至同縣太麻里鄉多良村大溪4鄰107之1號搜索，並對林家
    山施以尿液檢測，始查知上情。
三、案經臺東縣警察局大武分局報告臺東地方法院檢察署檢察官
    偵查起訴。
    理  由
一、本件被告林家山所犯為毒品危害防制條例第10條第2項之罪
    ，核屬刑事訴訟法第273條之1第1項所定死刑、無期徒刑、
    最輕本刑為3年以上有期徒刑以外之罪，亦非高等法院管轄
    之第一審案件，而被告於本院行準備程序中就被訴事實為有
    罪之陳述，經告知被告簡式審判程序之旨並聽取當事人意見
    後，本院合議庭裁定由受命法官獨任進行簡式審判程序，是
    本件之證據調查，依刑事訴訟法第273條之2規定，不受同法
    第159條第1項、第161條之2、第161條之3、第163條之1及第
    164條至第170條規定之限制，合先敘明。
二、上揭犯罪事實欄第二點所示犯行，業據被告林家山於本院審
    理時坦承不諱，而被告於100年2月15日在臺東縣警察局大武
    分局所採尿液，經採送慈濟大學濫用藥物檢驗中心檢驗後，
    證實其尿液呈安非他命類陽性反應，有該中心於100年3月3
    日所出具之濫用藥物檢驗中心檢驗總表1紙附卷可稽，並有
    100年2月16日臺東縣警察局大武分局毒品犯罪嫌疑人尿液採
    驗作業管制紀錄、100年2月16日臺東縣警察局大武分局100
    年度涉毒品危害防制條例採樣尿液送驗代號登記簿各1紙可
    資對照，足認被告自白與事實相符，應可採信。又甲基安非
    他命為毒品危害防制條例第2條第2項第2款所明定之第二級
    毒品，而毒品施用後於尿液中可檢出之時間，受施用劑量及
    頻率、施用方式、飲水量之多寡、個人體質及其代謝情況等
    因素影響，因個案而異，一般可檢出之時間，甲基安非他命
    為1至5天，此有行政院衛生署管制藥品管理局92年7月23日
    管檢字第0920005609號函在卷可參，綜上所述，本案事證明
    確，被告犯行堪可認定，應依法論科。
三、按毒品危害防制條例第20條、第23條將施用毒品之刑事處遇
    程序，區分為「初犯」及「5年內再犯」、「5年後再犯」。
    依其立法理由之說明：「初犯」，經觀察、勒戒或強制戒治
    後，應為不起訴處分或不付審理之裁定；經觀察、勒戒或強
    制戒治執行完畢釋放後，「5年內再犯」者，因其再犯率甚
    高，原實施之觀察、勒戒及強制戒治既已無法收其實效，爰
    依法追訴或裁定交付審理。至於經觀察、勒戒或強制戒治執
    行完畢釋放後，「5年後再犯」者，前所實施之觀察、勒戒
    或強制戒治已足以遮斷其施用毒品之毒癮，為期自新及協助
    其斷除毒癮，仍適用「初犯」規定，先經觀察、勒戒或強制
    戒治之程序。從而依修正後之規定，僅限於「初犯」及「5
    年後再犯」二種情形，始應先經觀察、勒戒或強制戒治程序
    。倘被告於5年內已再犯，經依法追訴處罰，縱其第3次（或
    第3次以上）再度施用毒品之時間，在初犯經觀察、勒戒或
    強制戒治執行完畢釋放5年以後，已不合於「5年後再犯」之
    規定，且因已於「5年內再犯」，顯見其再犯率甚高，原實
    施觀察、勒戒或強制戒治，已無法收其實效，即應依該條例
    第10條處罰（最高法院95年第7次刑事庭會議決議、最高法
    院96年台非字第119號判決意旨均參照）。查被告於民國87
    年間因施用毒品案件，經本院依職權裁定送觀察、勒戒後，
    因認有繼續施用之傾向，再經本院以87年度毒聲字第102號
    裁定令入戒治處所施以強制戒治，於88年8月11日釋放出所
    ，並由臺灣臺東地方法院檢察署檢察官以88年度戒毒偵字第
    12號為不起訴處分確定，再於96年間因施用第一級毒品案件
    ，經本院以96年度毒聲字第179號裁定觀察、勒戒後，因認
    有繼續施用之傾向，復由本院以97年度毒聲字第51號裁定令
    入戒治處所施以強制戒治，於98年4月10日釋放出所，並由
    臺灣臺東地方法院檢察署檢察官以98年度戒毒偵字第483號
    為不起訴處分確定，有刑案資料查註紀錄表、全國施用毒品
    案件紀錄表、矯正簡表及臺灣高等法院被告前案紀錄表各1
    份附卷可憑，是被告係於前揭觀察勒戒執行完畢釋放5年後
    ，再犯本件施用第二級毒品之罪，參諸上揭說明，已無再經
    觀察勒戒或強制戒治之必要，自應依法逕予追訴處罰。綜上
    ，被告犯行明確，應依法論罪科刑。
四、核被告就犯罪事實欄第二點所示犯行，係犯毒品危害防制條
    例第10條第2項之施用第二級毒品罪。被告為供己施用而持
    有第二級毒品甲基安非他命之低度行為，為其施用之高度行
    為所吸收，不另論罪。又被告有如上揭犯罪事實欄第一點所
    載之論罪科刑及執行情形，此有臺灣高等法院被告前案紀錄
    表附卷可憑，其受有期徒刑之執行完畢後，5年以內故意再
    犯法定刑為有期徒刑之罪，為累犯，應依刑法第47條第1項
    規定加重其刑。爰審酌被告明知甲基安非他命為政府管制之
    毒品，非經許可不得施用，屢觸法網而不知悛悔，復再施用
    第二級毒品，足見其自制力薄弱，顯見其無戒絕之決心，守
    法意識淡薄，惟念其施用毒品乃戕害自己身心健康，尚未危
    及他人，犯後於本案審理程序中皆坦承犯行之態度及其高中
    肄業之智識程度、生活狀況（在木材行上班、日薪1千元、
    未婚、尚有一名子女就讀高中）等一切情狀，量處如主文所
    示之刑，並諭知易科罰金之折算標準。至被告用以施用甲基
    安非他命所使用之玻璃球吸食器，雖係被告所有且供施用甲
    基安非他命所用之物，然已遭被告丟棄，業據被告陳明在卷
    （見本院卷第17頁、第23頁），復未扣案，其沒收與否對於
    預防犯罪及公共利益或公共安全之維護，並無絕對影響，為
    免將來執行困難，爰不另為沒收之諭知；又扣案之含有結晶
    殘渣夾鏈袋2包（參見警卷第10頁），雖係從被告房間內所
    起出，然卷內並未檢附該結晶相關檢驗證明文件，本院自無
    從認定其內容物確為甲基安非他命，復查無其他證據足證確
    係被告所有或與被告犯本案施用第二級毒品之犯行有何直接
    或間接關聯性，應待檢、警送驗後，由檢察官另為適法之處
    理，尚不適宜為沒收之諭知；另扣案之分食器1支，雖係自
    被告房間起出，惟並非違禁物，被告亦否認為其所有（見本
    院卷第23頁），且查無其他證據足以證明確係被告所有或與
    被告犯本案施用第二級毒品之犯行有何直接或間接關聯性，
    爰不諭知沒收，附此敘明。
據上論斷，依刑事訴訟法第273條之1第1項、第299條第1項前段，
毒品危害防制條例第10條第2項，刑法第11條前段、第47條第1項
、第41條第1項前段，判決如主文。
本案經檢察官李宗翰到庭執行職務。
中    華    民    國   100    年    7     月    26    日
                    刑事第三庭    法  官  林拔群
以上正本證明與原本無異。
如不服本判決應於收受本判決後10日內向本院提出上訴書狀，並
應敘述具體理由。其未敘述上訴理由者，應於上訴期間屆滿後20
日內向本院補提理由書狀（均須按他造當事人之人數附繕本）「
切勿逕送上級法院」。
                                  書記官  鄭鈺瓊
中    華    民    國   100    年    7     月    26    日
附錄本案論罪科刑法條全文：
毒品危害防制條例第10條
施用第一級毒品者，處6月以上5年以下有期徒刑。
施用第二級毒品者，處3年以下有期徒刑。